最高法院刑事判決　　　　　　　　　　　　　　　八十七年度台上字第三五七七號
　　上　訴　人　乙○○
　　　　　　　　丁○○
　　　　　　　　丙○○
　　　　　　　　甲○○
右上訴人等因殺人案件，不服台灣高等法院高雄分院中華民國八十七年八月十一日第
二審更審判決（八十七年度上重更(一)字第一七號，起訴案號：台灣高雄地方法院檢察
署八十六年度偵字第八二九號），提起上訴，本院判決如左：
    主  文
原判決撤銷，發回台灣高等法院高雄分院。
    理  由
本件原判決認定上訴人丁○○、丙○○、甲○○及已判罪確定之洪定舜，於民國八十
六年一月一日凌晨，共同前往高雄市○○○路一五八號地下室大酒倉卡拉○Ｋ店飲酒
作樂，洪定舜並邀上訴人乙○○同往，至同日凌晨三時三十分許，乙○○、洪定舜、
甲○○、丁○○、丙○○等人，與鄰桌之陳裕文，因點歌問題發生爭執，乙○○等人
憤恨難平，乙○○竟基於妨害自由及殺人之犯意，至該店內吧台持該店所有之生魚片
刀一把，以生魚片刀架住陳裕文頸部，將之架離座位約五公尺之走道，剝奪其行動自
由，甲○○、丁○○、丙○○、洪定舜可預見乙○○可能持刀殺死陳裕文，且乙○○
因之殺死陳裕文亦不違背其等本意，竟與乙○○共同基於殺人之犯意聯絡，由乙○○
持生魚片刀朝陳裕文左胸前部及左胸腋下各刺一刀，另洪定舜持不詳姓名之人所有置
於該店內之木棍一支毆擊陳裕文之頭部，甲○○亦從洪定舜手中接手該木棍毆擊陳裕
文，再交還給洪定舜，而丁○○及丙○○則徒手及以玻璃瓶毆打陳裕文，直至陳裕文
昏迷倒地後，其等五人始行罷手，一起離去，致陳裕文受有左側額頭部擦挫傷、鼻部
上方銳器表淺割創傷約二‧五公分、左側顳部擦挫傷、頂骨部偏左側挫裂傷約五×一
‧五×○‧六公分（深及頭骨）、左胸部刺創一處約二‧五×一×六公分、左胸近腋
下刺創一處約二‧五×○‧七×二‧五公分、左側肩部瘀血一處約三×二‧五公分、
左側背部表淺割創一處約七公分、左前臂外側表淺擦創一處約三公分及左手背擦傷等
多處傷害，經送醫仍因失血性休克不治死亡等情。因將第一審判決論乙○○以共同殺
人，丁○○、丙○○、甲○○以共同傷害人之身體罪刑部分撤銷，改判論處上訴人等
共同殺人罪刑（丙○○為累犯），固非無見。
惟查：(一)原判決事實欄認定上訴人丁○○、丙○○二人徒手及以「玻璃瓶」毆打陳裕
文，理由欄謂證人曾憲生於燈光昏暗下，將玻璃杯誤認為酒瓶，丁○○、丙○○應
是以空手及順手拿「玻璃杯」毆打死者（指陳裕文），復謂丁○○、丙○○二人徒手
及以「玻璃瓶」毆打陳裕文云云，不無判決所認定之事實與所載理由矛盾及判決理由
互相矛盾之違誤。另原判決理由先稱當時同桌共飲之人為陳景松、洪定舜、甲○○、
丁○○、丙○○、乙○○共六人，可確定是乙○○持刀、洪定舜持木棍圍殺死者云云
，似指圍殺陳裕文者僅乙○○、洪定舜二人；又稱陳裕文係遭洪定舜、甲○○持木
棍重擊頭部，乙○○持生魚片刀刺中胸部，而丁○○、丙○○持玻璃等銳器刺創云云
，則所謂圍殺陳裕文者，為洪定舜、甲○○、乙○○、丁○○、丙○○五人，亦有判
決理由互相矛盾之違法。(二)有罪之判決書，對於被告有利之證據不採納者，應於理由
內記載其理由，刑事訴訟法第三百十條第二款定有明文，否則即有判決理由不備之違
法。證人曾憲生於警訊證稱：圍殺陳裕文者有四名男子，他們沒有在酒店（指上開卡
拉○Ｋ店）喝酒（警訊卷第十二頁反面）；證人曾泓程於警訊證稱：當時甲○○、丁
○○、丙○○三人有在現場，我確定拿木棍打陳裕文及打傷我的人是洪定舜，持刀殺
陳裕文的人為乙○○，另有數名徒手腳踢我及陳裕文（同上卷第十九、二○頁）；另
證人廖乃紅、洪瓊華於警訊及偵查中證稱：本案行兇之人從一樓樓梯到地下室，就過
去打陳裕文，他們並未到上開卡拉○Ｋ店消費（同上卷第三二頁，偵查卷第三○頁反
面、三一頁）。核與上訴人甲○○、丁○○、丙○○所辯：圍殺陳裕文者，為乙○○
及乙○○自外邊帶來之人，其等僅在旁等語，似相符合。此項有利於甲○○、丁○○
、丙○○之證據，何以不足採取﹖原判決未予說明，亦嫌理由不備。以上或為本院得
依職權調查之事項，或為上訴意旨所指摘，應認上訴人等之上訴為有理由，原判決仍
有撤銷發回之原因。
據上論結，應依刑事訴訟法第三百九十七條、第四百零一條，判決如主文。
中      華      民      國    八十七    年      十      月    二十二    日
                              最高法院刑事第十一庭
                                  審判長法官  曾  有  田
                                        法官  林  永  茂
                                        法官  陳  宗  鎮
                                        法官  劉  介  民
                                        法官  魏  新  和
      右正本證明與原本無異
                                              書  記  官
中      華      民      國    八十七    年      十      月    二十八    日
